【裁判字號】    98,審易緝,25
【裁判日期】    980626
【裁判案由】    侵占
【裁判全文】
臺灣桃園地方法院刑事判決            98年度審易緝字第25號
公  訴  人  臺灣桃園地方法院檢察署檢察官
被      告  甲○○
上列被告因侵占案件，經檢察官提起公訴（97年度偵緝字第698
號），被告於準備程序進行中，就被訴事實為有罪之陳述，經本
院告知簡式審判程序意旨，並聽取當事人之意見後，本院合議庭
裁定依簡式審判程序審理，判決如下：
    主  文
甲○○意圖為自己不法之所有，而侵占對於業務上所持有之物，
處有期徒刑拾月，減為有期徒刑伍月，如易科罰金，以新臺幣壹
仟元折算壹日。
    事  實
一、甲○○自民國93年11月8 日起至96年4 月13日止，受僱於聯
    進股份有限公司（址設於臺北市中正區○○○路○段230 號
    1 樓，下稱「聯進公司」）擔任桃園營業所業務員，負責推
    銷金車系列產品及收取貨款等業務，屬從事業務之人。詎其
    因缺錢花用，竟意圖為自己不法之所有，並基於業務侵占之
    單一行為決意，或利用其業務上每日向倉管人員領取貨物銷
    售之機會，或利用辦理客戶退貨之機會，持續於附表所示之
    侵占時間，以附表所示之侵占方式，將附表所示之貨品變更
    持有為所有，予以侵占入己，侵占貨品價值總計為新臺幣（
    下同）96,023元。
二、案經聯進公司訴由臺灣桃園地方法院檢察署檢察官偵查起訴
    。
    理  由
一、本案被告甲○○所犯為死刑、無期徒刑或最輕本刑為3 年以
    上有期徒刑以外之罪，其於本院準備程序中就前揭被訴事實
    均為有罪之陳述，經本院告知簡式審判程序之旨，並聽取當
    事人意見後，本院合議庭依刑事訴訟法第273 條之1 第1 項
    規定，裁定由受命法官獨任進行簡式審判程序，合先敘明。
二、前開犯罪事實，業據被告本院審理中坦承不諱，並經證人即
    聯進公司代理人張瓊宜、浦廉商行（即埔聯社）負責人李德
    蘭分別於檢察官訊問及本院審理時陳述無訛，且有員工資料
    表、職務志願書、業務侵占切結書、切結書及附表證據欄所
    示之文件等在卷可稽，足徵被告自白與事實相符，本件事證
    明確，被告犯行堪以認定。
三、按刑事法若干犯罪行為態樣，本質上原具有反覆、延續實行
    之特徵，立法時乃予特別歸類，定為犯罪構成要件之行為要
    素，此在學理上則稱為「集合犯」，凡職業性、營業性或收
    集性等具有重複特質之犯罪，例如經營、從事業務、收集、
    販賣、製造、散布等行為，均屬之，是故，如行為人係基於
    概括犯意，在密切接近之一定時、地，多次反覆實行相同之
    犯罪行為，倘依社會通念，於客觀上認為符合一個反覆、延
    續性之行為觀念者，於刑法評價上，即應僅成立一罪（最高
    法院95年度台上字第4686號判決可資參照）。準此，本件被
    告甲○○於工作期間（自96年1 月30日起至96年4 月10日止
    ），利用推銷貨物及辦理退貨之機會，持續以附表所示之方
    式侵占貨物，即趁同一機會，於密切接近之時間、地點，以
    同一方式持續侵占其業務上所持有之物，顯係出於反覆持續
    業務侵占之單一行為決意，在行為概念上應評價為集合犯之
    一罪。核被告所為係犯刑法第336 條第2 項之業務侵占罪。
    爰審酌被告素行、所侵占之財物價值，暨其犯後態度，尚未
    賠償被害人聯進公司之損失等一切情狀，量處如主文所示之
    刑，以資懲儆。次按中華民國九十六年罪犯減刑條例自中華
    民國九十六年七月十六日施行；本條例施行前，經通緝而未
    於中華民國九十六年十二月三十一日以前自動歸案接受偵查
    、審判或執行者，不得依本條例減刑，中華民國九十六年罪
    犯減刑條例（下稱減刑條例）第16條、第5 條分別定有明文
    。故罪犯如係於減刑條例施行後，始因逃匿而通緝者，即不
    適用前開減刑條例第5 條之規定（最高法院81年度台非字第
    67號判決意旨參照）。查甲○○本件業務侵占罪犯行之犯罪
    時間，在96年4 月24日之前，所犯為刑法第336 條第2 項之
    罪，雖為減刑條例第3 條第1 項第15款所定不予減刑之罪，
    惟其宣告刑未逾有期徒刑1 年6 月，合於減刑條例第3 條第
    1 項規定之減刑條件，甲○○於減刑條例施行後，先後於檢
    察官提起公訴前、後，因逃匿無蹤，分別經臺灣桃園地方法
    院檢察署檢察官於96年12月5 日、本院於97年9 月26日發布
    通緝，並分別經警於97年5 月12日、98年6 月16日緝獲到案
    ，其既均在減刑條例施行後始發布通緝，揆諸前揭說明，自
    無減刑條例第5 條所定不予減刑規定之適用，故甲○○前開
    犯行，應依減刑條例第2 條第1 項第3 款之規定減其宣告刑
    2 分之1 ，並諭知易科罰金之折算標準。
據上論斷，應依刑事訴訟法第273 條之1 第1 項、第299 條第1
項前段，刑法第336 條第2 項、第41條第1 項前段，刑法施行法
第1 條之1 第1 項、第2 項前段，中華民國九十六年罪犯減刑條
例第2 條第1 項第3 款、第7 條、第9 條，判決如主文。
本案經檢察官蔡如惠到庭執行職務。
中    華    民    國    98    年    6     月    26    日
                        刑事庭    法  官  劉為丕
以上正本證明與原本無異。
如不服本判決，應於判決送達後10日內向本院提出上訴狀（應附
繕本），其未敘述上訴理由者，應於上訴期間屆滿後20日內補提
理由書狀於本院，上訴於臺灣高等法院。
                                  書記官  陳淑瓊
中    華    民    國    98    年    6     月    26    日
附錄本案論罪科刑法條：
中華民國刑法第336 條
（公務公益侵占罪、業務侵占罪）
對於公務上或因公益所持有之物，犯前條第一項之罪者，處一年
以上七年以下有期徒刑，得併科五千元以下罰金。
對於業務上所持有之物，犯前條第一項之罪者，處六月以上五年
以下有期徒刑，得併科三千元以下罰金。
前二項之未遂犯罰之。
附表：
┌──┬──────┬───────┬─────────┬────────┬───────┐
│編號│  侵占時間  │  進退貨客戶  │   侵占方式       │侵占貨品（金額：│  證    據    │
│    │            │    之名稱    │                  │新臺幣）        │              │
├──┼──────┼───────┼─────────┼────────┼───────┤
│ 1  │96年1月30日 │浦廉商行（即埔│甲○○利用每日領取│曼特寧咖啡30箱（│埔聯社大湳福利│
│    │            │聯社），負責人│貨物推銷商品之機會│總計金額11,400元│中心進貨明細單│
│    │            │李德蘭        │，未將右列貨品出貨│）              │、李德蘭書立之│
│    │            │              │給浦廉商行，逕變更│                │證明書。      │
│    │            │              │持有為所有，予以侵│                │              │
│    │            │              │占入己。          │                │              │
├──┼──────┼───────┼─────────┼────────┼───────┤
│ 2  │96年2月15日 │浦廉商行（即埔│甲○○利用每日領取│伯朗咖啡200 箱（│埔聯社大湳福利│
│    │            │聯社），負責人│貨物推銷商品之機會│總計金額68,000元│中心進貨明細單│
│    │            │李德蘭        │，未將右列貨品出貨│）              │、李德蘭書立之│
│    │            │              │給浦廉商行，逕變更│                │證明書。      │
│    │            │              │持有為所有，予以侵│                │              │
│    │            │              │占入己。          │                │              │
├──┼──────┼───────┼─────────┼────────┼───────┤
│ 3  │96年4月2日  │陽光高爾夫球場│甲○○利用辦理退貨│伯朗咖啡3A14瓶、│金車關係企業聯│
│    │            │              │之機會，未將陽光高│藍山咖啡4A9 瓶、│運、聯進、寶利│
│    │            │              │爾夫球場退貨之右列│曼特寧無糖咖啡1A│、寶生股份有限│
│    │            │              │商品繳回營業所，逕│20瓶、奧利多1A4 │公司出貨簽認單│
│    │            │              │變更持有為所有，予│瓶、健酪含鈣3 箱│、亞融（即吳玉│
│    │            │              │以侵占入己。      │（總計金額5,223 │敏）書立之證明│
│    │            │              │                  │元）            │書。          │
├──┼──────┼───────┼─────────┼────────┼───────┤
│ 4  │96年4月10日 │大南聯        │甲○○利用辦理退貨│伯朗咖啡25箱、藍│金車關係企業聯│
│    │            │              │之機會，未將大南聯│山咖啡5 箱（總計│運、聯進、寶利│
│    │            │              │退貨之右列商品繳回│11,400 元）     │、寶生股份有限│
│    │            │              │營業所，逕變更持有│                │公司出貨簽認單│
│    │            │              │為所有，予以侵占入│                │、簡寶凰書立之│
│    │            │              │己。              │                │證明書。      │
└──┴──────┴───────┴─────────┴────────┴───────┘


司法院資訊處製作；財團法人民間司法改革基金會備份。
